【裁判字號】    94,易,297
【裁判日期】    950208
【裁判案由】    竊盜等
【裁判全文】
臺灣基隆地方法院刑事判決               94年度易字第297號
公  訴  人  臺灣基隆地方法院檢察署檢察官
被      告  乙○○
上列被告因竊盜等案件，經檢察官提起公訴（94年度偵緝字第23
4 號、第235 號），本院合議庭裁定由受命法官獨任進行審判，
經改依簡式審判程序審理後，判決如下：
    主  文
乙○○連續竊盜，累犯，處有期徒刑月，如易科罰金，以佰
元折算壹日；又替代役役男無故擅離職役累計逾七日，累犯，處
有期徒刑貳月，如易科罰金，以佰元折算壹日。應執行有期徒
刑肆月，如易科罰金，以佰元折算壹日。
    事  實
一、乙○○智能低下，對於外界之知覺、理會及判斷作用較常人
    為弱，為精神耗弱之人。其前因竊盜案件，經臺灣臺北地方
    法院判處有期徒刑4 月確定，於民國92年8 月1 日執行完畢
    。詎復意圖為自己不法之所有，並基於竊盜之概括犯意，利
    用在基隆市警察局交通隊服替代役之機會，於94年1 月初某
    日起至94年2 月6 日間之某不詳時間，先後在基隆市○○街
    旁之基隆市違規車輛保管場內，分別以不詳方式開啟戊○○
    、己○○及甲○○等人因交通違規遭拖吊之車輛車門，連續
    徒手竊得戊○○所有置於車內之國民身分證、己○○所有置
    於車內之編號00000000號台塑石油加油卡、甲○○所有置於
    車內之Ｚ000000000號汽車駕駛執照各1 張。又承前竊盜之概
    括犯意，於94年2 月10日晚間6 時許，在臺北縣新店市○○
    街352 號4 樓住處前騎樓，徒手竊得其父親丙○○所有車號
    ADV ─890 號重型機車（此部分竊盜犯行，業據丙○○撤回
    告訴），供己代步使用，而為警於94年2 月16日晚間8 時許
    ，在基隆市○○路海門天險前查獲，扣得前開機車，並在乙○○身上起出上開竊得之戊○○國民身分證（扣案）、己○○台塑石油加油卡及甲○○之駕駛執照各1 張（以上均已領
    回）。嗣乙○○於94年2 月17日經警移送至臺灣基隆地方法
    院檢察署，由檢察官進行訊問後，責付予原服役之基隆市警
    察局交通隊隊長呂德文後，明知自己為替代役役男，不得無
    故擅離職役，竟另基於擅離職役之故意，自94年2 月18日凌
    晨6 時許起，未經請假，無故擅離職役，迄94年7 月5 日下
    午4 時45分許為警在臺北市○○區○○路、辛亥路口緝獲，
    累計擅離職役逾7 日。
二、案經基隆市警察局及基隆市警察局第二分局移送臺灣基隆地
    方法院檢察署檢察官偵查後起訴。
      理  由
壹、程序事項：
    本件被告乙○○所犯係死刑、無期徒刑、最輕本刑為3 年以
    上有期徒刑以外之罪，其於準備程序中就被訴事實為有罪之
    陳述，經法官告知簡式審判程序之旨，並聽取公訴人、被告
    之意見後，本院認為適宜由受命法官獨任進行簡式審判程序
    。
貳、實體事項：
一、上揭事實，業據被告乙○○坦承不諱，核與證人即被害人戊○○於本院訊問時、證人即被害人己○○、甲○○於警詢時
    、證人呂德文即被告服役之交通隊隊長於檢察官偵查中之指
    述大致相符，並有證人甲○○領回汽車駕駛執照之贓物認領
    保管單1 紙及基隆市警察局替代役役男擅離職役通報單、替
    代役役男擅離職役時間累計紀錄表、被告之役籍表影本等各
    1 份附卷可參，復有證人戊○○之國民身分證扣案可佐，被
    告之自白核與事實相符，可以採信。
二、論罪科刑
  (一)核被告所為係犯刑法第320 條第1 項之普通竊盜罪及替代役
    實施條例第52條之罪。又被告之自白，不得作為有罪判決之
    唯一依據，仍應調查其他必要之證據，以察其是否與事實相
    符，刑事訴訟法第156 條第2 項定有明文。被告於本院審理
    時供稱，係持美工刀破壞保管車輛封條後，進入車內竊取上
    開證件等語，美工刀鋒利無比，對人之生命、身體足以構成
    危險，顯為兇器，因之，被告上開所供即攸關其是否成立刑
    法第321 條第1 項第3 款之加重竊盜罪。然被告攜帶美工刀
    竊盜之情節，除被告之自白外，並無其他證據可佐，且一般
    車輛保管封條僅係以膠帶黏貼在車輛車門，並非無法以徒手
    之方式撕啟，是關於被告是否有如其所供攜帶美工刀兇器竊
    盜之加重竊盜情形，依前揭規定，自應有其他補強證據，然
    本院查無證據足以證明被告有上開加重竊盜之情形，因認被
    告係以不詳方式開啟車門入內，徒手竊取證人戊○○等人之
    證件，而不論以刑法第321 條第1 項第3 款之加重竊盜罪，
    附此敘明。又實行公訴之檢察官於本院審理時，當庭以言詞
    更正起訴被告涉犯竊盜罪之範圍為起訴書附表編號竊取證
    人戊○○之國民身分證、編號竊取證人蕭建龍之台塑石油
    加油卡、編號竊取證人甲○○汽車駕駛執照等3 件（本院
    94年9 月7 日審判筆錄第1 頁參照），其餘均不列入審判範
    圍，本院自毋庸就起訴書附表編號以外部分為審判，
    並此敘明。
  (二)被告先後3 次竊盜犯行，時間緊接，且觸犯構成要件相同之
    罪名，顯係基於概括犯意為之，為累犯，應論以一罪，並依
    法加重其刑。
  (三)被告所犯上開2罪，犯意各別，行為不同，應予分論併罰。
  (四)被告前曾受如事實欄所載有期徒刑之執行完畢，有台灣高等
    法院被告前案紀錄表1 紙在卷可按，於5 年內再犯本件有期
    徒刑以上之罪，為累犯，應依法就其所犯竊盜罪遞加重其刑
    ，就其所犯替代役實施條例之罪加重其刑。
  (五)被告腦功能有顯著障礙，其智力、認知功能、現實感及判斷
    能力有明顯缺失，智能低下，此有財團法人長庚紀念醫院（
    基隆）分院（94）長庚院基字第3085號函附之精神鑑定報告
    1 份附卷可參，其於行為時對外界之知覺理會及判斷作用較
    常人為衰減，屬精神耗弱之人，爰依刑法第19條第2 項之規
    定，減輕其刑。其同時有上述刑之加重及減輕事由，爰依法
    先加後減之。
  (六)爰審酌被告智識低下、行為手段平和、所得財物價值不高，
    所生危害非鉅，及犯後坦承犯行等一切情狀，分別就其上開
    所犯，量處如主文所示之刑，並均諭知易科罰金之折算標準
    ，併定其應執行刑及易科罰金之折算標準。
  (七)扣案證人戊○○之國民身分證1 張，並非被告所有；又被告
    於94年2 月16日為警查獲後，帶同警員至服役辦公室鐵櫃上
    方搜得而扣案之保險證6 張、救援服務卡1 張、重機車駕照
    1 張（以上為94年度證字第851 號部分），均與本案犯罪事
    實無涉；另被告雖供稱扣案之鑰匙1 支係其所有，然並未持
    以竊盜，因而與本案犯罪事實無相關聯；再扣案拖吊場之監
    視錄影帶1 捲係檢警欲以之證明被告涉犯竊盜罪之證據，並
    非被告所有供犯本案之用（以上為94年度證字第558 號部分
    ），爰均不予宣告沒收，附此敘明。
據上論斷，應依刑事訴訟法第273 條之1 第1 項、第299 條第1
項前段，替代役實施條例第52條，刑法第11條前段、第56條、第
320 條第1 項、第47條、第19條第2 項、第51條第5 款、第41條
第1 項前段，罰金罰鍰提高標準條例第1 條前段、第2 條，判決
如主文。
本案經檢察官丁○○到庭執行職務。
中    華    民    國    95    年  2     月      8     日
                  刑事第二庭法  官  劉桂金
以上正本證明與原本無異。
對於本件判決如有不服，應於收受送達後10日內，向本院提出上
訴書狀，上訴於臺灣高等法院，並按他造當事人之人數附具繕本
。
中    華    民    國    95    年  2     月      8     日
                            書記官  丁文宏
附錄論罪法條：
替代役實施條例第52條
替代役役男無故不就指定之替代役職役、擅離職役累計逾七日者
，處2 年以下有期徒刑、拘役或科或併科新臺幣20萬元以下罰金
。
刑法第320條第1項
意圖為自己或第三人不法之所有，而竊取他人之動產者，為竊盜
罪，處5 年以下有期徒刑、拘役或500 元以下罰金。


司法院資訊處製作；財團法人民間司法改革基金會備份。
